臺灣臺北地方法院刑事判決　　　　　　　 96年度訴字第544號
公　訴　人　臺灣臺北地方法院檢察署檢察官
被　　　告　甲○○
上列被告違反著作權法案件，經檢察官提起公訴（96年度偵字第
2688號），本院判決如下：
    主  文
甲○○無罪。
    理  由
一、公訴意旨略以：被告甲○○為臺北縣深坑鄉○○街八二號「
    影都光碟出租中心」負責人，雇用兄長乙○○（另經本院判
    處有期徒刑八月，減為有期徒刑四月）為店員。其等明知「
    霹靂奇象」、「霹靂謎城」視聽光碟，為群體工作室有限公
    司（下稱群體公司）擁有著作財產權之視聽著作，未經群體
    公司之同意或授權，不得擅自重製、散布。竟共同意圖銷售
    或散布，於民國九十五年五月八日前某日起，由甲○○至百
    視達等影音光碟出租店租得如附表所示之「霹靂奇象」及「
    霹靂謎城」視聽光碟後，交由乙○○在前開地點以電腦燒錄
    機擅自重製，並自九十五年五月間起，在前開處所以每片新
    台幣一百元之價格公開陳列或散布，所得再交由甲○○。嗣
    經群體公司員工於同年月八日購得非法重製之光碟後報警究
    辦，經警於同年八月十二日至前址搜索，始確認上情，並扣
    得DVD對拷機一臺、空白光碟七片、「霹靂奇象」光碟十九
    片、「霹靂謎城」光碟六片，因認被告甲○○涉有違反著作
    權法第九十一條第三項、第二項意圖銷售而非法重製盜版光
    碟之罪嫌。
二、按犯罪事實應依證據認定之，無證據不得認定犯罪事實；又
    不能證明被告犯罪者，應諭知無罪之判決，刑事訴訟法第一
    百五十四條第二項、第三百零一條第一項分別定有明文。再
    按，刑事訴訟法上所謂認定犯罪事實之證據，係指足以認定
    被告確有犯罪行為之積極證據而言，如未能發現相當證據或
    證據不足以證明，自不能以推測或擬制之方法，以為裁判基
    礎。而刑事訴訟上證明之資料，無論其為直接或間接證據，
    均須達到通常一般之人均不致有所懷疑，而得確信其為真實
    之程度，始得據為有罪之認定，若關於被告是否犯罪之證明
    未能達此程度，而有合理懷疑之存在，致使無從形成有罪之
    確信，根據「罪證有疑，利於被告」之證據法則，即不得遽
    為不利被告之認定，復有最高法院二十九年上字第三一零五
    號、七十六年台上字第四九八六號判例可資參照。
三、本件公訴人認定被告甲○○涉有前述罪嫌，係以乙○○之供
    述、告訴代理人丙○○之指述、智慧財產權證明書、專屬授
    權書及扣押物品清單為其主要論據。經查甲○○雖未到庭，
    然據乙○○提出之甲○○重大傷病證明卡，可知甲○○自九
    十三年一月十六日起至九十六年一月十七日止，均有呼吸衰
    竭需長期使用呼吸器之病症；且自九十三年一月一日起至永
    久，均有脊髓損傷致四肢癱瘓之病症，有全民健康保險證明
    卡一紙在卷可稽。再經本院分別向深坑鄉衛生所、國立臺灣
    大學醫學院附設醫院（下稱台大醫院）函詢甲○○之健康狀
    況，深坑鄉公所表示甲○○於六十六年即因頸椎脊髓損傷造
    成四肢癱瘓，目前長期臥床，因呼吸衰竭，肺功能障礙於九
    十五年一月氣管插管治療，目前仰賴呼吸器協助呼吸；台大
    醫院則表示甲○○九十五、九十六年間分別於九十五年一月
    十四日至同年二月二十七日、九十五年三月十六日至同年四
    月七日、九十六年二月二十一日至同年三月三十一日、九十
    六年四月二十三日至同年五月十七日住院，經診斷為脊椎神
    經損傷併四肢癱瘓及呼吸衰竭，長期使用呼吸器，多次併發
    肺炎及泌尿道感染，因其呼吸衰竭依賴呼吸器，完全臥床且
    無法言語等情，有深坑鄉公所及台大醫院出具之診斷證明書
    二份附卷為憑。是甲○○自六十六年起即四肢癱瘓，且於九
    十五年一月氣管插管治療，無法言語，其顯無經營影都光碟
    出租中心並至百視達承租光碟交由乙○○燒錄之可能。再參
    酌證人丙○○於本院審理時到庭證稱：九十五年五月七日、
    八日有到現場勘查，店裡面主要進出的是乙○○，沒有看到
    甲○○，同年八月十一、十二日警方搜索時也有陪同到場，
    只有看到乙○○在店內出入等語，益見實際經營管理該店之
    人確係乙○○無誤。乙○○雖於警、偵訊時辯稱上開出租店
    係甲○○經營，係甲○○委託其重製云云，然此顯與前述事
    證不符，應係乙○○臨訟卸責之詞，不足採信。至卷內智慧
    財產權證明書、專屬授權書、扣押物品清單及扣案光碟等，
    僅能證明影都光碟出租中心有侵害群體公司著作財產權之情
    事，無法以此證明該出租中心係由甲○○經營管理。此外，
    復查無其他積極證據足以證明甲○○有公訴人所指之違反著
    作權法犯行，並使本院達到確信，自屬不能證明甲○○犯罪
    。故揆諸前開法律規定及判例意旨，自應為甲○○無罪之諭
    知。
四、被告甲○○經合法傳喚，無正當理由未到庭，惟本院認為本
    案應諭知無罪之判決，爰不待其陳述逕行判決。
據上論斷，應依刑事訴訟法第三百零一條第一項、第三百零六條
，判決如主文。
本案經檢察官黃珮瑜到庭執行職務。
中　　華　　民　　國　　96　　年　　9 　　月　　20　　日
　　　　　　　　　刑事第三庭    審判長法　官　沈君玲
                                      法  官  胡宗淦
                                      法  官  游士珺
上正本證明與原本無異。
如不服本判決，應於判決送達後10日內向本院提出上訴狀（應抄
附繕本）。告訴人或被害人如對於本判決不服者，應具備理由請
求檢察官上訴，其上訴期間之計算係以檢察官收受判決正本之日
期為準。
                                      書記官  林素霜
中　　華　　民　　國　　96　　年　　9 　　月　　21　　日
